臺灣士林地方法院刑事判決
111年度金訴字第380號
公  訴  人  臺灣士林地方檢察署檢察官
被      告  鄭伊倢




選任辯護人  陳宏銘律師
上列被告因違反洗錢防制法等案件，經檢察官提起公訴（111年
度偵緝字第583號、111年度偵緝字第586號），本院判決如下：
    主  文
鄭伊倢無罪。
    理  由
一、公訴意旨略以：被告鄭伊倢（下稱被告）明知金融機構帳戶
    為個人理財之重要工具，如提供予不相識之人使用，極易遭
    人利用作為有關財產犯罪之工具，可能使不詳之犯罪集團藉
    以掩飾或隱匿犯罪所得來源、去向，以逃避刑事追訴之用，
    竟仍以縱有人以其金融帳戶實施詐欺取財及洗錢犯行仍不違
    背其本意，而基於幫助詐欺取財及幫助洗錢之不確定故意，
    於民國110年12月4日某時許，將其所申設之國泰世華商業銀
    行（下稱國泰世華銀行）帳號000-000000000000號、臺北富
    邦商業銀行（下稱臺北富邦銀行）帳號000-00000000000000
    00號帳戶（下合稱本案帳戶）之存摺、提款卡放置在臺北市
    士林區士林捷運站之某置物櫃內，再由該詐騙集團某成員前
    往該置物櫃拿取上開帳戶資料，被告並透過LINE通訊軟體告
    知該詐騙集團成員上開帳戶提款卡密碼，其以此方式幫助該
    詐騙集團向他人詐取財物使用。嗣該詐欺集團成員於取得上
    開帳戶資料後，即意圖為自己不法之所有，基於詐欺取財之
    犯意，以附表所示之詐騙方式，詐騙陳亞欣、林明茗及蔡叔
    蓉，致該人等均陷於錯誤，依指示分別於附表所示轉匯時間
    、地點及方式，匯款如附表所示之金額至本案帳戶內，旋遭
    該詐欺集團成員提領一空，以此方式，幫助詐騙集團掩飾或
    隱匿特定犯罪所得來源、去向。因認被告涉犯刑法第30條第
    1項前段、違反洗錢防制法第2條第2款而犯同法第14條第1項
    之幫助洗錢罪及刑法第30條第1項前段、第339條第1項之幫
    助詐欺取財罪嫌等語。
二、按犯罪事實應依證據認定之，無證據不得認定犯罪事實，刑
    事訴訟法第154條第2項定有明文。刑事訴訟上證明之資料，
    無論其為直接或間接證據，均須達於通常一般之人均不致有
    所懷疑，而得確信其為真實之程度，始得據為有罪之認定，
    若關於被告是否犯罪之證明未能達此程度，而有合理懷疑之
    存在，致使無從形成有罪之確信，根據「罪證有疑，利於被
    告」之證據法則，即不得遽為不利被告之認定。又按刑事訴
    訟法第161條第1項規定：檢察官就被告犯罪事實，應負舉證
    責任，並指出證明之方法。因此，檢察官對於起訴之犯罪事
    實，應負提出證據及說服之實質舉證責任。倘其所提出之證
    據，不足為被告有罪之積極證明，或其指出證明之方法，無
    從說服法院以形成被告有罪之心證，基於無罪推定之原則，
    自應為被告無罪判決之諭知。
三、公訴意旨認被告涉犯前揭罪嫌，無非係以：被告於警詢及偵
    查中之供述、證人即告訴人陳亞欣等3人於警詢之證訴、被
    告之臺北富邦銀行客戶基本資料及對帳單細項各1份、告訴
    人陳亞欣之網路銀行列印資料1份、告訴人林明茗之第一銀
    行匯款申請書回條1份、告訴人蔡叔蓉之匯款明細1份及告訴
    人林明茗與詐欺集團之對話紀錄等證據資料，為其主要論據
    。
四、訊之被告堅決否認犯罪，辯稱：「因為當時支出有點大，要
    貸款來繳信用卡費。我是在網路上搜尋的，是用借貸去搜尋
    有關借貸方面的公司。對方跟我用LINE講，叫我提供基本資
    料給公司審核，後來對方就說我的信用分數不夠，要叫我轉
    帳7,100元作為設定費，後來審核又不過，我接到電話，不
    知道是誰、也是貸款公司的人，叫我匯款3萬6千元，就是律
    師的強制公文費用，我付了2萬元，是分成三次，兩次是轉
    帳，一次是對方提供條碼、我去全家便利商店繳費，我繳費
    完之後，對方就把條碼收回。對方說要做金流使用、一個禮
    拜就會還我，但我也不太懂，對方說還給我之後就可以撥款
    ，但對方後來就消失了。」等語；辯護人則為被告辯稱略以
    ：「被告當時確實只是因為單純為了貸款，才會誤信詐騙集
    團所言，相關貸款過程、對話紀錄詳如被證一所載，被告因
    為學歷並不高，所做的工作屬於技術性工作，在社會經驗不
    是很充足的情況下，才會被詐騙集團利用，本案的情節與書
    狀中引用的司法實務無罪判決相符，請庭上基於被告事實上
    並沒幫助的犯意，給予無罪判決」等語。
五、經查：
  ㈠被告於110年12月4日某時許，將其所申設本案帳戶之存摺、提款卡放置在臺北市士林區士林捷運站之某置物櫃內，再由該詐騙集團某成員前往該置物櫃拿取上開帳戶資料，被告並透過LINE通訊軟體告知該詐騙集團成員上開帳戶提款卡密碼，致告訴人陳亞欣等3人陷於錯誤，分別於附表所示時間匯款如附表所示金額至本案帳戶內，旋遭詐欺集團提領一空等情，業據證人即告訴人陳亞欣等3人於警詢時證述明確（偵2749卷第33至34頁、偵3254卷第11至12頁、偵2749卷第49至50頁），並有台北富邦商業銀行股份有限公司士林分行110年12月22日北富銀士林字第1101000095號函及所附鄭伊倢帳號00000000277494號帳戶基本資料、對帳單細項：依交易日（偵2749卷第23至27頁）、告訴人陳亞欣內政部警政署反詐騙諮詢專線紀錄表（偵2749卷第35至36頁）、金融機構聯防機制通報單（偵2749卷第39頁）、網路交易明細（偵2749卷第41頁），告訴人林明茗金融機構聯防機制通報單（偵2749卷第55頁）、第一銀行匯款申請書回條（偵2749卷第59頁）及 LINE對話紀錄（偵2749卷第61頁），告訴人蔡叔蓉國泰世華銀行客戶交易明細表、通話記錄（偵3254卷第13頁）及金融機構聯防機制通報單（偵3254卷第37頁），並為被告所不爭執（本院卷第46頁至第47頁），應堪信為真實。則被告所有之本案帳戶確遭詐欺集團利用作為詐騙告訴人之犯罪工具之事實，固足堪認定。
  ㈡然詐欺集團成員取得供詐欺使用帳戶之可能原因多端，或因
    帳戶持有人認有利可圖而自行提供，抑或於無意間洩漏，甚
    或遭詐騙、脅迫始提供予詐欺集團成員，皆不無可能，並非
    必然係出於幫助該詐欺集團成員或掩飾、隱匿他人詐欺所得
    之去向之未必故意而為之，若帳戶所有人提供帳戶予他人時
    ，主觀上並無幫助他人為詐欺犯罪及掩飾、隱匿他人詐欺所
    得之去向之認識，自難僅憑被害人遭詐欺之款項係匯入詐欺
    集團使用之該帳戶，即認該帳戶之所有人確有幫助詐欺取財
    及掩飾、隱匿詐欺取財所得去向之洗錢犯行。而近來確有不
    法份子以協助代辦貸款或應徵工作為餌，在報紙、網路上刊
    登廣告，或經由電話招攬，藉機向欲辦理貸款或應徵工作之
    人騙取金融帳戶存摺、金融卡及密碼等帳戶資料。且一般人
    對於社會事物之警覺性或風險評估，常因人而異，此觀諸詐
    欺集團之詐騙手法雖經政府大力宣導及媒體大幅報導，仍有
    眾多被害人受騙，且被害金額甚高，其中亦不乏高級知識分
    子等情，即可明瞭。是有關詐欺、洗錢犯罪成立之有無，自
    不得逕以被告所有之帳戶資料是否交付他人而淪為犯罪集團
    使用以為斷，尚須衡酌被告所辯提供帳戶之原因是否可採，
    並綜合相關證據資料，本於推理作用、經驗法則，以為判斷
    之基礎。從而，本件應予審究者應是被告究係基於何原因提
    供本案帳戶之提款卡及密碼，且被告對於該帳戶因此即可能
    供他人作為犯罪工具，作為向告訴人詐欺取財之匯款帳戶之
    用，或作為掩飾或隱匿他人詐欺所得之去向之用，主觀上有
    無認識或預見。茲分述如下：
 1、被告就其於110年11月間因有資金需求，惟因工作性質及信用、資力而無法向銀行貸款，乃於同年11月25日間於網際網路4497借錢網尋覓貸款機會，嗣即有自稱「蔡佩君」之人以通訊軟體LINE訊息，與被告取得聯繫，告知能夠協助被告辦理貸款，惟被告需提供金融帳戶之提款卡及密碼作為製作金流所用之詞，被告遂依指示，於110年12月4日將本案帳戶之存摺及提款卡放置在臺北市士林區士林捷運站之某置物櫃內，再由該詐騙集團某成員前往該置物櫃拿取上開帳戶資料，被告並透過LINE通訊軟體告知該詐騙集團成員上開帳戶提款卡密碼等情，於警詢、偵訊及本院均供述一致（偵卷第15至22頁、偵緝卷第39至第41頁、本院卷第226至229頁），並提出「4497借錢網」及被告留言之截圖畫面、被告與自稱為貸款專員之通聯記錄、「蔡佩君」之LINE帳號截圖、被告與「蔡佩君」之完整對話紀錄附卷可查（本院卷第61頁至第179頁），且觀諸前開對話紀錄，被告與「蔡佩君」之對話時間橫跨110年11月25日至12月6日，對話過程連續順暢，沒有中斷；又被告於「蔡佩君」等詐欺集團成員取得存摺、提款卡及密碼後，「蔡佩君」告知須先繳交徵詢費7100元，被告不疑有它而於同年11月29日匯款支付；其後又告知須繳納36000元之強制公文費用，被告因資金有限而仍向友人借款並先後於同年12月1日及3日分別匯款1萬元與詐騙集團，並告知蔡佩君是為了繳卡費而辦理貸款10萬元，對貸款利息，何時可取得貸款甚為在意，堪認被告辯稱其確有借款並還款之真意，因而誤信「蔡佩君」之詞，始寄出本案帳戶之存摺、提款卡及密碼等情，除有前開對話紀錄可佐，並有轉帳及匯款單附卷可參（本院卷第61至183頁）。
 2、綜合上情可見被告當時財務確屬困窘，有資金迫切需求孔急
    ，始於聯繫後順應「蔡佩君」之要求一一提出其個人之基本
    資料及本案帳戶存摺、提款卡及密碼，甚至依其指示匯款。
    因此，「蔡佩君」顯係詐欺集團之成員或係助力者，虛應同
    意貸款，並逐步設下陷阱，誘使被告入殼，進一步配合詐欺
    集團之運作。而被告當時主觀之意念僅圖求即時貸得款項應
    急，已無閒瑕考慮其他想法或防備警覺之心。被告所辯誤信
    「蔡佩君」為承貸款業務者且可為其申辦貸款及因而提供本
    案帳戶資料，信而有徵，並非出於虛妄，應可採信。
 3、復被告於本件行為時為21歲甫成年，高職畢業，從事客服工
    作（本院卷第230頁），無任何犯罪前科紀錄，有臺灣高等
    法院被告前案紀錄表存卷可查（本院卷第233至234頁），是
    以被告之智識程度，相對單純之工作性質，且從詐欺集團常
    用「製造金流、美化帳戶」之手法，輕易騙取他人帳戶存摺
    等資料，顯見不少人均認為個人金融帳戶如有高額現金匯入
    ，可能較易獲得金融機構同意辦理個人貸款，才會成為詐欺
    集團慣用之詐術手段，是被告因一時思慮不周，受對方欺矇
    而誤信製造金流以便通過銀行貸款門檻之手法細膩、計劃周
    詳之詐欺手法等情為真，因而提供本案帳戶資料，並依指示
    匯款，核屬可能，則被告案發當時未必具有一般人之警覺程
    度，其是否能洞悉上開詐欺集團之技倆，顯非無疑，被告自
    可能因不諳法律，誤信「蔡佩君」所言為真，因此瓦解心防
    ，未能小心求證，而將本案帳戶等資料交予他人，尚不能以
    吾等客觀常人智識經驗、甚至從事犯罪偵查、審判工作者之
    智識經驗為基準，遽予推論被告必具相同警覺程度。況觀諸
    前開對話紀錄，被告於交付帳戶、依指示匯款後，仍連續數
    日傳送訊息與「蔡佩君」確認貸款是否成功、貸款金額何時
    可下來，亦徵被告無欲任由他人違法使用帳戶之心態。從而
    ，被告或有疏失不夠警覺之處，惟此思慮不周與其主觀上預
    見及容任他人遂行不法行為，實無必然關連性，或能認被告
    欠缺注意而明顯有過失，然刑法對於過失幫助詐欺犯，並未
    設有處罰規定，被告至多僅應負民事侵權行為損害賠償責任
    ，仍難遽論被告對於本案帳戶遭詐欺集團用以詐騙告訴人，
    或作為掩飾或隱匿他人詐欺所得之去向，有何預見其發生而
    不違背本意之犯意，自難認被告具有幫助詐欺、洗錢之不確
    定故意，故其所為尚與幫助詐欺取財罪、洗錢罪之構成要件
    有間。
六、綜上所述，就公訴意旨所稱被告所涉之犯行，檢察官所提出
    之證據尚難認已達於通常一般人均不致有所懷疑，而得確信
    其為真實之程度，是依無罪推定及有疑唯利被告之原則，本
    院即無從為有罪之認定，則依前揭規定及說明，即應為無罪
    之諭知，以示審慎。
據上論斷，應依刑事訴訟法第301條第1項，判決如主文。
本案經檢察官胡原碩提起公訴，檢察官吳昭瑩到庭執行職務。
中　　華　　民　　國　　111 　年　　11　　月　　30　　日
                  刑事第六庭審判長法  官  雷雯華
　　　　　　　　　　              法  官  林哲安
　　　　　　　　　　              法  官　李建忠
以上正本證明與原本無異。
如不服本判決應於收受送達後20日內向本院提出上訴書狀，並應
敘述具體理由；其未敘述上訴理由者，應於上訴期間屆滿後20日
內向本院補提理由書（均須按他造當事人之人數附繕本）「切勿
逕送上級法院」。告訴人或被害人如對於本判決不服者，應具備
理由請求檢察官上訴，其上訴期間之計算係以檢察官收受判決正
本之日期為準。
因疫情而遲誤不變期間，得向法院聲請回復原狀。　　　　　　
                                  書記官  林承翰
中　　華　　民　　國　　111 　年　　11　　月　　30　　日
附表：
編號 告訴人 詐騙方式 轉匯時間、地點及方式 金額（新臺幣）及匯入帳戶 1 陳亞欣 於110年12月6日下午5時52分許，陸續佯裝係誠品客服人員、銀行客服人員等人，並佯稱：會將陳亞欣的誠品普通會員升級為高級會員，惟需操作提款機云云。 於110年12月6日下午6時31分許，在新北市○○區○○路0段00巷00號9樓操作網路銀行 5萬元至鄭伊倢上開臺北富邦銀行帳戶內    於110年12月6日下午6時35分許，在新北市○○區○○路0段00巷00號9樓操作網路銀行 5萬元至鄭伊倢上開臺北富邦銀行帳戶內 2 林明茗 於110年12月4日，接獲佯裝係林明茗姪子來電，要求加入通訊軟體並佯稱：其出門在外，急需用錢，希望能商借款項云云。 於110年12月6日中午12時41分許，在第一銀行鶯歌分行臨櫃匯款。 20萬元至鄭伊倢上揭國泰世華銀行帳戶內 3 蔡叔蓉 於110年12月6日下午6時8分許，接獲自稱誠品、銀行客服人員，並佯稱：因工作人員疏失設定為高級會員，需操作提款機解除設定云云 於110年12月6日下午6時42 分許，在不詳地點之萊爾富超商操作提款機 2萬9,988元至鄭伊倢上開臺北富邦銀行帳戶內